【裁判字號】    95,交聲,554
【裁判日期】    951005
【裁判案由】    聲明異議
【裁判全文】
臺灣臺中地方法院交通事件裁定        95年度交聲字第554號
原處分機關  交通部公路總局臺中區監理所
異議人即
受處分人    甲○○
上列受處分人因違反道路交通管理處罰條例案件，對於交通部公
路總局臺中區監理所於95年6月20日、6月26日所為之裁決（中監
違字第裁60-HA0000000號、60-Z00000000號裁決書），聲明異議
，本院裁定如下：
    主  文
原處分均撤銷。
甲○○均不罰。
    理  由
一、原處分機關略以：本件係臺中縣警察局交通隊警察隊於民國
    （下同）94年6月21日0時41分許，在沙鹿鎮○○路處，查獲
    受處分人即異議人（下稱受處分人）甲○○所有之B3- 4019
    號自小客車有「行車限速60公里，經測時速73公里，超速13
    公里，未滿20公里」之違規；及國道公路警察局第八警察隊
    古坑分隊於94年7月1日14時31分許在國道3號北上284.1公里
    處查獲異議人所有之上開自小客車有「行速129 公里（移送
    書誤繕為29公里），經雷射測速器測定測距129 公尺，限速
    110 公里（移送書誤繕為10公里），超速19公里」之違規，
    遂分別依違反道路交通管理處罰條例第40條第1 項、第33條
    第1項之規定掣發臺中縣警察局中縣警交相字第HA0000000號
    、內政部警政署國道公路警察局公警局交字第Z00000000 號
    舉發違反道路交通管理事件通知單逕行舉發。嗣受處分人均
    未於應到案日前到案，本所遂分別於95年6月20日、6月26日
    以中監違字第裁60-HA0000000號、60-Z00000000號裁決書，
    各裁處罰鍰新台幣（下同）2400元、6000元，逾期則依裁決
    書處罰主文規定裁處，於法並無不合等語。
二、本件受處分人聲明異議意旨略以：伊駕駛B3- 4019車輛，於
    95年6月15日接到60-HA0000000號、60-Z00000000號2張違規
    裁決書，但伊從未在去年94年間收到罰單及照片確認，不應
    加倍罰則，爰聲明異議等語。
三、按違反本條例之行為，自行為成立之日起；行為有連續或繼
    續之狀態者，自行為終了之日起，逾3 個月不得舉發，道路
    交通管理處罰條例第90條前段定有明文。揆諸其立法目的在
    避免法律關係遲不確定致生法秩序不安定之結果，並同時保
    障人民權益。又依據道路交通管理處罰條例第92條第3 項規
    定授權訂定之違反道路交通管理事件統一裁罰基準及處理細
    則第5 條明定：「處理違反道路交通管理事件，有關文書送
    達之程序，依行政程序法之規定」，同細則第11條第1項第3
    款復規定：「行為人有本條例之情形者，應填製舉發違反道
    路交通管理事件通知單，並於被通知人欄予以勾記，其通知
    聯依下列規定辦理：三、逕行舉發者，應按已查明之資料填
    註車牌號碼、車輛種類、車主姓名或地址，並於通知單上方
    空白處加註逕行舉發之文字後，由舉發機關送達被通知人」
    ，亦明文規定逕行舉發之違反道路交通管理事件通知單應送
    達於被通知人，且其送達程序應依行政程序法規定行之。再
    按公法上有特定相對人之意思表示或意思通知，除法律有特
    別規定者外，在非對話為之者，應以達到相對人時生效，所
    謂達到，乃在使相對人居於可得瞭解之狀態為已足，此在法
    理上應為當然之解釋（行政法院68年度判字第838 號裁判意
    旨參照）。又88年2月3日公布、90年1月1日施行之行政程序
    法就行政機關所為有特定相對人之書面行政處分或行政行為
    之送達，於第67條至第91條定有明文規定，同法第110條第1
    項復明定：「書面之行政處分自送達相對人及已知之利害關
    係人起；書面以外之行政處分自以其他適當方法通知或使其
    知悉時起，依送達、通知或使知悉之內容對其發生效力」。
    前揭違反道路交通管理事件統一裁罰基準及處理細則第5 條
    既有如上所述之明文規定，且交通裁罰事件中相關行政機關
    所為之行政行為，並非屬行政程序法第3條第2項、第3 項所
    列舉之得排除行政程序法適用之行政機關或行政行為，而交
    通違規行為之舉發在性質上復屬公法上有相對人之書面意思
    通知，故自應適用行政程序送達之規定，並依前開行政法院
    判決之見解及行政程序法第110條第1項之規定，以書面之舉
    發通知依行政程序法之規定送達於受通知人時，始完成舉發
    程序而發生效力。而送達，不能依前2 條規定為之者，得將
    文書寄存送達地之地方自治或警察機關，並做送達通知書兩
    份，1 份黏貼於應受送達人住居所、事務所、營業所或其就
    業處所門首，另1 份交由鄰居轉交或置於該送達處所信箱或
    其他適當位置，以為送達；前項情形，郵政機關為送達者，
    得將文書寄存於送達地之郵政機關；寄存機關自收受寄存文
    書之日起，應保存3個月，行政程序法第74條亦有明文。
四、經查，本件受處分人所有之B3-4019號自小客車於94年6月21
    日0 時41分許，行經沙鹿鎮○○路時，因「行車限速60公里
    ，經測時速73公里，超速13公里，未滿20公里」違規；及於
    94年7月1日14時31分許行經國道3號北上284.1公里處，因「
    行速129公里，經雷射測速器測定測距129公尺，限速110 公
    里，超速19公里」之違規事實，分別為臺中縣警察局交通警
    察隊、內政部警政署國道公路警察局第八警察隊古坑分隊各
    依受處分人違反道路交通管理處罰條例第40條第1 項、同條
    例第33條第1 項之規定掣單逕行舉發等情，固有臺中縣警察
    局中縣警交相字第HA0000000 號、內政部警政署國道公路警
    察局公警局交字第Z00000000 號舉發違反道路交通管理事件
    通知單及採證照片2張在卷可稽。惟查：
  (一)臺中縣警察局中縣警交相字第HA0000000 號舉發通知單及採
    證照片雖經原舉發機關於94年7 月12日以大宗掛號單投郵後
    ，經郵政機關以「招領逾期」而退回原舉發機關，此有臺中
    縣警察局95年7月14日中縣警交字第09500111 27號函暨所附
    交寄大宗掛號函件存根影本及退回信封上所蓋用招領逾期之
    郵戳等附卷可佐，然原舉發機關既未再依上開行政程序法第
    74條之規定，向受處分人執行寄存送達程序，顯見該舉發通
    知單之送達程序，經核並非合法，該舉發手續即未完成。
  (二)又內政部警政署國道公路警察局第八警察隊古坑分隊公警局
    交字第Z00000000 號舉發通知單及採證照片，經原舉發機關
    以大宗掛號第161378號付郵寄出後雖未經郵局退回，然因已
    逾郵政規則：「國內郵件自交寄日起算6 個月，郵局得不予
    查詢」之規定，無法查詢該郵件收受送達情形，亦有內政部
    警政署國道公路警察局第八警察隊95年7 月24日公警八交字
    第0950871439號函暨所附舉發違反道路交通管理事件查詢網
    影本在卷可佐，是原舉發機關既無法證明本件舉發通知單確
    已合法送達受處分人，受處分人復否認有收受上開舉發通知
    書，自難認該舉發通知單已合法送達，亦難謂已完成舉發之
    程序。
五、綜上所述，受處分人既未曾收受上開臺中縣警察局中縣警交
    相字第HA0000000 號，及內政部警政署國道公路警察局第八
    警察隊古坑分隊公警局交字第Z00000000 號舉發通知單，迄
    分別至95年6 月23日、同年月28日收受原處分機關即交通部
    公路總局臺中區監理所之裁決書後方得悉上情，然其違反道
    路交通管理處罰條例第40條第1項、同條例第33條第1項之行
    為，自行為成立之日時起算（分別為94年6月21日0時41分許
    、94年7月1日14時31分許），顯已逾3 個月，故依法不得舉
    發。本件異議為有理由，本院認原處分均應予撤銷，另諭知
    異議人均不罰，以資適法。
六、據上論斷，應依道路交通案件處理辦法第20條，裁定如主文
    。
中    華    民    國     95   年    10    月    5     日
                  第二法庭    法  官  林慧英
上正本證明與原本無異。
如不服本裁定，應於送達後5日內，向本院提出抗告狀。
                              書記官  廖碩薇
中    華    民    國    95   年    10     月    5     日


司法院資訊處製作；財團法人民間司法改革基金會備份。
